【裁判字號】    89,訴,964
【裁判日期】    901227
【裁判案由】    詐欺等
【裁判全文】
臺灣臺南地方法院刑事判決                          八十九年度訴字第九六四號
    公  訴  人  臺灣台南地方法院檢察署檢察官
    被      告  己○○
                庚○○
    右  一  人  王正宏
    選任辯護人
    被      告  戊○○
右列被告等因詐欺等案件，經檢察官提起公訴 (八十八年度偵字第一二五五四號)，
本院判決如左：
    主  文
庚○○、己○○共同連續行使偽造私文書，足以生損害於他人，各處有期徒刑肆月，
如易科罰金，均以參佰元折算壹日。均緩刑貳年。和信電訊股份有限公司申請表上「
丁○○」署押壹枚、「丙○○」署押壹枚、「林春美」署押壹枚均沒收。
戊○○無罪。
    事  實
一、庚○○於民國八十八年間，為辛○○（另行審理）所經營位於台南市○○路十一
    號之國宇貿易有限公司（八十八年八月十七日變更登記為晉荃貿易有限公司，改
    由己○○擔任負責人，以下簡稱國宇公司）之員工。庚○○於八十八年七月間，
    於台南市區喜相逢舞廳結識綽號「阿彬」之真實姓名不詳之成年男子，「阿彬」
    向庚○○表示有北部地區證券商金主，欲貸放款項，僅需申辦人之國民身分證、
    存摺、印章等證件，即可辦理，並稱若辦成一件，將給予承辦人新台幣（下同）
    二千元之報酬，庚○○遂返回國宇公司，與辛○○及當時亦任職於國宇公司之己○○商議，三人明知其中有詐，惟為圖利潤，竟仍共同基於意圖為自己不法所有
    及行使偽造私文書之共同概括犯意聯絡，由庚○○連絡不知情之戊○○，佯稱可
    提供簡易程序貸款，僅需貸款人之國民身分證、存摺、證件等物，並以「易貸金
    」名之，請戊○○向外詢問是否有人需要辦理貸款，並交付易貸金申請表樣本予
    戊○○，戊○○遂向其友乙○○提及上開「易貸金」一事，並詢其是否有認識之
    人需要辦理貸款，致使乙○○陷於錯誤，而徵得丙○○、丁○○、林春美、楊業
    榮、蔡義文、楊芳蘭、林新貴、林黃玉紋、陳阿田及甲○○等人同意後，將前開
    丙○○等人之國民身分證、存摺、印章等物，分別交由戊○○轉交或直接至國宇
    公司之方式，交予庚○○等人。庚○○等人得手後，旋持丙○○、丁○○、林春
    美等三人之前開證件，申辦和信電訊股份有限公司（以下簡稱和信電訊）之行動
    電話門號，並由庚○○在和信電訊申請表上，連續偽造「丙○○」、「丁○○」
    、「林春美」等三人之署押，進而偽造以此三人為名義人之和信電訊行動電話申
    請表私文書三紙，庚○○復持前開三申請表，向和信電訊申請行動電話而為行使
    前開私文書，足以生損害於丙○○、丁○○、林春美等三人。庚○○復將前開乙○○等十一人之證件交予綽號「阿彬」之人，綽號「阿彬」之人亦交付二萬元之
    酬勞予庚○○，庚○○並將之交予國宇公司。嗣經丙○○等人久候未能撥款，復
    接獲和信電訊查詢其等是否有申請行動電話，始知有詐，經報警後，循線查獲。
二、案經台南市警察局移送台灣台南地方法院檢察署檢察官偵查起訴。
    理  由
一、訊據被告庚○○於偵審中固坦承交付被害人丁○○等人之身分證等證件予綽號「
    阿彬」之人，「阿彬」之人亦已交付二萬餘元之酬勞，且曾代被害人丁○○等人
    簽名申請和信電訊之行動電話等情；被告己○○固坦承擔任國宇公司改組後之晉
    荃公司負責人，及知悉被告庚○○辦理之易貸金等情，惟均否認涉有詐欺及偽造
    文書等犯行，被告庚○○辯稱：確實將被害人交付之證件交付予綽號「阿彬」之
    人，伊不知係騙局；伊曾告知被害人申辦前開易貸金，將贈送和信電訊門號一組
    ，並無詐欺之意云云，被告己○○則辯稱：伊並未參與被告庚○○承辦之易貸金
    案件，且於被害人乙○○等人至國宇公司詢問之際，即行賠償被害人損失，並達
    成和解，伊並無與被告辛○○等人具有詐欺之犯意聯絡等情。經查：(1)被告庚○○、己○○任職之國宇公司，於前揭時地，以招攬辦理前揭易貸金之方案，使被
    害人乙○○等人交付身分證、存摺、印章等證件等情，業據被告庚○○、己○○
    等人於偵審中自承不諱，核與同案被告戊○○、被害人乙○○、丙○○等人於警
    訊之陳述相符，並有易貸金申請表各件在卷可稽，被告庚○○、己○○此部分自
    白與事實相符，堪以採信。又被告庚○○等人，以前揭被害人名義申辦和信電訊
    行動電話門號等情，業據被告庚○○於本院審理時自承不諱，核與被害人丙○○
    等人所述相符，並有和信電訊函送之申請資料各件在卷可稽，被告庚○○此部分
    自白與事實相符，堪以採信。(2)被告庚○○雖辯稱，伊不知綽號「阿彬」所稱之
    「易貸金」方案係屬騙局云云，惟同案被告戊○○與被害人乙○○等人於警訊均
    陳稱彼等向被告庚○○查詢「易貸金」方案相關資料時，被告庚○○均告知「易
    貸金」之提供貸款者，係證券商所提供，惟被告庚○○於偵審中均坦承並不知悉
    綽號「阿彬」之人之真實年籍資料，何以被告庚○○竟會告知被告戊○○與被害
    人乙○○等人，提供資金者係一證券商？況被告庚○○原任職遠東商業銀行信用
    卡部門，復轉至英商渣打銀行信用卡部門工作，之後經同案被告辛○○邀約，始
    至國宇公司任職等情，業據被告庚○○於警訊中自承不諱，是以被告庚○○於進
    入國宇公司之前，均任職於金融機關，具有一定之金融知識，何以竟會承辦仲介
    他人申辦貸款者不詳，來路不明之貸款之相關事宜？被告庚○○辯稱不知「阿彬
    」提供貸款一事係騙局云云，顯係事後卸責之詞，當無可採。(2)被告庚○○雖另
    辯稱，曾告知被害人稱辦理易貸金將送和信電訊門號等情，並曾經被害人同意云
    云，惟本案本係因被害人丙○○等人，因久候貸款貸放無著，且收到和信電訊查
    詢是否申辦行動電話之通知，始覺有異，而向國宇公司查詢，此觀被害人丙○○
    於警訊中之陳述自明，若被告庚○○於申辦之初，即已告知，何以被害人丙○○
    等人接獲和信電訊公司查詢之電話，竟對申請行動電話一事，毫無所悉？又被告
    戊○○於本院調查時亦供稱，伊對申請易貸金有贈送行動電話門號一事，亦無所
    悉，是以曾協助被告庚○○招攬客戶辦理易貸金之被告戊○○，亦不知辦理易貸
    金，將贈送行動電話門號一事，足見被告庚○○並未告知申辦易貸金之被害人有
    關申辦易貸金，將贈送行動電話門號一事。況申請行動電話均需填具申請書，其
    上亦需申請人之簽章，若被告庚○○於申請行動電話之初，業已得到被害人丙○○等人之同意，則前開申請書，被告庚○○交由其等自行書立即可，何需以自行
    簽署被害人之姓名之方式為之？被告庚○○前開所辯，與常情不符，當無可採。
    (3)被告戊○○於偵查中供稱易貸金一案係被告庚○○、己○○、辛○○等三人在
    國宇公司共同告知，被告己○○甚告知其有金主，如介紹一件完貸可得二百元之
    利潤等語，被告己○○於本院調查時，亦自承知悉易貸金一案等情，復參以被告
    庚○○自綽號「阿彬」之人取得之二萬元酬勞，均係交予先由被告辛○○，復由
    被告己○○接手經營之國宇公司，足見被告己○○就「易貸金」一案參與甚深，
    被告己○○辯稱僅知悉易貸金方案，惟未參與云云，顯係迴避之詞，當無可採。
    又詐欺取財及偽造文書之犯行，以犯行完畢之際，即已成立犯罪，縱事後與被害
    人達成和解，亦僅係犯罪後之彌補被害人損失，尚無解於前開犯行之成立。被告
    己○○以案發後，被害人至國宇公司時，伊即行賠償被害人彌補其等損失，主張
    並無詐欺之意云云，尚有誤解，當無可採。被告庚○○、己○○二人犯行明確，
    堪以認定。
二、核被告庚○○、己○○所為，均係犯刑法第三百三十九條第一項之詐欺取財罪及
    同法第二百十六條、第二百十條之行使偽造文書罪。公訴意旨雖認被告二人與同
    案被告辛○○共同虛設國宇公司，從事詐騙情事，以為常業，因認被告二人所為
    均係犯刑法第三百四十條常業詐欺罪等語。惟被告辛○○以國宇公司之名經營，
    嗣由被告己○○接續經營並改名晉荃公司，本係以批售化妝品、家用品等為業務
    ，有經濟部公司執照一紙為證，而證人即曾在國宇公司兼差之謝勝清於偵查中亦
    陳稱曾向國宇公司批化妝品銷售等語，足見國宇公司尚有經營業務之事實，是尚
    乏實證足認國宇公司確係被告辛○○、己○○等人共同虛設，用以詐騙之公司行
    號，是起訴意旨認被告庚○○、己○○二人所為，係以前開詐欺取財為常業，因
    認被告庚○○、己○○二人所為係犯刑法第三百四十條之常業詐欺罪等語，尚有
    未洽，惟其基本事實同一，本院仍得予以審酌，並變更起訴法條。被告庚○○、
    己○○二人，偽造前揭署押之部分行為，應為偽造私文書之全部行為所吸收；偽
    造私文書之低度行為，應為行使偽造私文書之高度行為所吸收，均不另論罪。被
    告庚○○、己○○就前開二罪間，具有犯意聯絡及行為分擔，俱為共同正犯。被
    告庚○○、己○○利用不知情之被告戊○○，從事前開詐欺取財、行使偽造私文
    書犯行，是為間接正犯。被告二人就前開詐欺取財及行使偽造私文書多次犯行，
    均時間緊接，觸犯構成要件相同之罪名，顯均係基於概括犯意，均為連續犯，分
    別僅論以一罪，並均加重其刑。又被告庚○○、己○○所犯前開二罪間，具有方
    法結果之牽連關係，應從一重之行使偽造私文書罪處斷。爰審酌被告庚○○、己○○貪圖小利，以前開方法詐得被害人證件等物，且持以申辦行動電話，犯罪情
    節非輕，惟案發後，旋協助被害人處理善後事宜，且亦已賠償被害人損失，與被
    害人達成和解，有和解書二份在卷可稽；犯罪後否認犯行之態度等一切情狀，分
    別量處如主文所示之刑，並均諭知易科罰金之折算標準。又查被告二人前均未曾
    受有期徒刑以上刑之宣告，有卷附臺灣高等法院被告全國前案紀錄表一紙在卷可
    憑。經此起訴審判，當均知警惕，信均無再犯之虞，本院認所宣告之刑以暫不執
    行為適當，並均諭知緩刑二年，以啟自新。和信電訊申請書上之「丁○○」署押
    一枚、「丙○○」署押一枚、「林春美」署押一枚均為被告庚○○所偽造，業據
    被告庚○○於本院審理自承在卷，應依刑法第二百十九條之規定，均沒收之。公
    訴意旨雖認被告庚○○等人取得被害人丁○○與甲○○之相關證件後，持以向台
    灣大哥大股份有限公司申請行動電話門號四支，因認此部分亦涉有行使偽造私文
    書犯行，惟訊據被告庚○○堅詞否認涉有此部分犯行，辯稱僅申請和信電訊之行
    動電話門號等語，且觀此四支行動電話門號申請時間，均在案發後三月至半年之
    間，與前開被害人被冒名申辦之行動電話，均係在八十八年九月初相較以觀，被
    告庚○○辯稱前開四支行動電話並非其冒名申請等語，尚非無據，惟公訴意旨認
    此部分與前開論罪科刑部分，具有連續犯，裁判上一罪關係，爰不另為無罪判決
    之諭知。
三、公訴意旨另以：被告戊○○於前揭時間，與被告庚○○等人共同基於常業詐欺之
    犯意，以前揭手段詐騙被害人乙○○等人之證件，並與被告庚○○等人共同基於
    行使偽造私文書之犯意聯絡，共同冒名申辦和信電訊行動電話門號，因認被告戊○○亦涉有共同常業詐欺與行使偽造文書等犯行等語。
四、按犯罪事實，應依證據認定之，無證據不得推定其犯罪事實，又不能證明被告犯
    罪者，應諭知無罪之判決，刑事訴訟法第一百五十四條、第三百零一條第一項分
    別定有明文。訊據被告戊○○於偵審中固均坦承受被告辛○○所託，向外招攬他
    人申辦「易貸金」，並曾收受被害人乙○○交付之部分證件後，轉交予被告辛○○、庚○○等人，惟堅詞否認涉有詐欺罪嫌，辯稱：伊不知「易貸金」係一騙局
    ，伊僅是受辛○○所託，代為招攬，所有證件均已轉交予國宇公司等語，經查：
    被告戊○○本非國宇公司職員一節，業據被告戊○○於偵審中迭次供稱在卷，核
    與被告己○○、庚○○等人於偵審中所供相符，而被告庚○○於接受綽號「阿彬
    」之人邀約後，亦係返回公司與被告辛○○商量相關細節等情，業據被告庚○○
    於偵審中供述在卷，是被告戊○○既未參與國宇公司之「易貸金」方案之構思，
    其是否確知「易貸金」方案係一騙局等情，即非無疑。況被告戊○○僅交付被害
    人證件予被告庚○○一次，被害人乙○○亦曾自行攜帶證件至國宇公司等情，業
    據被告戊○○於偵審中迭次陳明，核與被告庚○○及證人乙○○於本院調查時所
    述相符，是足見被告戊○○並無大量騙取被害人證件之犯行，是以被告戊○○原
    非國宇公司員工，復參以其參與「易貸金」方案之程度，尚難認其確與被告庚○○、己○○等人共同謀議行騙。自難僅以被告戊○○曾同意代被告辛○○招攬他
    人申辦「易貸金」，即認被告戊○○共同涉有詐欺及偽造文書等罪嫌。公訴意旨
    雖以被告戊○○曾至國宇公司走動，當知國宇公司並未有實際經營行為，而認被
    告戊○○當知前開易貸金方案應係騙局云云，惟國宇公司確有經營化妝品、家用
    品之銷售事業，已如前述，是自難以被告戊○○明知國宇公司並未有實際經營行
    為，進而推認被告戊○○確有與被告庚○○等人共同具有詐欺之犯意連絡。綜上
    所述，依本院調查證據所得，尚乏實證足認被告戊○○確有詐欺犯行，此外，復
    查無其他積極證據足認被告戊○○確有公訴意旨所指犯行，應認被告戊○○罪嫌
    尚有不足，揆諸前開法條，應為無罪判決之諭知。
五、辛○○經傳未到，嗣到庭後，再行審結。
據上論斷，應依刑事訴訟法第二百九十九條第一項前段、第三百條、第三百零一條第
一項，刑法第二十八條、第五十六條、第三百三十九條第一項、第二百十六條、第二
百十條、第五十五條後段、第四十一條第一項前段、第二百十九條、第七十四條第一
款，罰金罰鍰提高標準條例第一條前段、第二條，判決如主文。
本案經檢察官施胤宏到庭執行職務
中      華      民      國    九十      年     十二     月    二十七    日
                                  臺灣臺南地方法院刑事第四庭
                                          法  官    卓  穎  毓
右正本證明與原本無異。
如不服本判決，應於判決送達後十日內，向本院提出上訴狀。
                                          書記官    黃  子  起
中      華      民      國    九十      年     十二     月    三十一    日
附錄法條：
中華民國刑法第二百一十六條：
行使第二百十條至第二百十五條之文書者，依偽造、變造文書或登載不實事項或使登
載不實事項之規定處斷。
中華民國刑法第二百一十條：
偽造、變造私文書，足以生損害於公眾或他人者，處五年以下有期徒刑。


司法院資訊處製作；財團法人民間司法改革基金會備份。
